【裁判字號】    98,上易,184
【裁判日期】    980317
【裁判案由】    竊盜
【裁判全文】
臺灣高等法院臺中分院刑事判決         98年度上易字第184號
上  訴  人
即  被  告  甲○○
                    號
                    （另案於臺灣嘉義監獄執行中）
上列上訴人因竊盜案件，不服臺灣彰化地方法院97年度易字第16
01號中華民國97年12月10日第一審判決（起訴案號：臺灣彰化地
方法院檢察署97年度偵字第6720號），提起上訴，本院判決如下
：
    主  文
上訴駁回。
    事  實
一、甲○○曾因竊盜案件，經臺灣彰化地方法院以90年度訴字第
    1271號判決處有期徒刑1年2月確定，再因施用毒品案件，經
    臺灣彰化地方法院以90年度訴字第1494號判決處有期徒刑 8
    月確定，2案由臺灣彰化地方法院以92年度聲字第288號裁定
    定應執行刑有期徒刑1年6月確定，於民國92年8 月27日縮刑
    期滿執行完畢；復因施用毒品案件，經臺灣彰化地方法院以
    93年度訴字第336 號判決處有期徒刑11月確定，及以93年度
    訴字第1027號判決處有期徒刑1 年確定，又因竊盜案件，經
    本院以93年度上易字第1192號判決處有期徒刑1年6月確定，
    及由臺灣彰化地方法院以93年度斗簡字第329 號判決處有期
    徒刑4 月確定，臺灣彰化地方法院93年度訴字第1027號、本
    院93年度上易字第1192號、臺灣彰化地方法院93年度斗簡字
    第329 號確定判決所處有期徒刑部分，再由臺灣彰化地方法
    院以94年度聲字第1137號裁定定應執行刑有期徒刑2年8月確
    定，並與臺灣彰化地方法院93年度訴字第336 號確定判決所
    處有期徒刑接續執行，續就臺灣彰化地方法院93年度訴字第
    1027號、本院93年度上易字第1192號、臺灣彰化地方法院93
    年度斗簡字第329 號確定判決所處有期徒刑部分，由臺灣彰
    化地方法院以96年度聲減字第361 號裁定減刑及定應執行刑
    有期徒刑1年4月確定，於96年7月16日縮刑期滿執行完畢。
二、詎甲○○仍不知悔改，竟意圖為自己不法之所有，於97年 6
    月6 日上午10時許，攜帶客觀上足供為兇器使用之不詳工具
    （未據扣案，且所有權歸屬不明），騎乘其不知情之父所有
    之車牌號碼LET-687 號機車，前往彰化縣埤頭鄉○○村○○
    路15巷2 號丙○○住處，以上開工具撬毀該住宅大門，侵入
    該住宅後（毀損及無故侵入住宅均未據告訴），竊取丙○○
    所有手錶1只（市價約新臺幣1千元）。甲○○甫得手後欲離
    去之際，遭丙○○之姪丁○○發現，乃騎乘機車逃逸，丁○○尾隨追躡不及，惟已記得車牌號碼，事後遂由警調取機車
    車籍資料、路口監視器影像資料，始循線查獲甲○○。
三、案經彰化縣警察局北斗分局報請臺灣彰化地方法院檢察署檢
    察官偵查起訴。
    理  由
壹、證據能力部分：
一、按被告以外之人（包括證人、鑑定人、告訴人、被害人及共
    同被告等）於檢察事務官、司法警察官或司法警察調查中所
    為之陳述，與審判中不符時，其先前之陳述具有較可信之特
    別情況，且為證明犯罪事實存否所必要者，得為證據，刑事
    訴訟法第159條之2定有明文。本件證人丁○○就上訴人即被
    告（下稱被告）甲○○是否為行竊被害人丙○○財物之人，
    在司法警察詢問時所為之陳述，與審判中不符時，因等先前
    之陳述，距離案發時間較近，記憶較深刻清晰，可立即反應
    所知，不致因時隔日久而遺忘案情，且尚無心詳予考量供詞
    對自己或他人所生之利害關係，又無來自被告或其他成員同
    庭在場之壓力而出於虛偽陳述不實之陳述，是渠等於警詢時
    所為之陳述，客觀上應具有較可信之特別情況，且為證明犯
    罪事實存否所必要者，揆諸上開說明，得採為證據。
二、次按被告以外之人於偵查中向檢察官所為陳述，除顯有不可
    信之情況者外，得為證據，刑事訴訟法第159條之1第2 項定
    有明文。因現階段刑事訴訟法規定檢察官代表國家偵查犯罪
    、實施公訴，依法其有訊問被告、證人及鑑定人之權，證人
    、鑑定人且須具結，而實務運作時，檢察官偵查中向被告以
    外之人所取得之陳述，原則上均能遵守法律規定，不致違法
    取供，其可信度極高，因而有上開規定。再者，該被告以外
    之人，如經法院於審理中傳喚到庭接受檢、辯雙方之交互詰
    問，賦予被告有與之對質、詰問其現在與先前陳述瑕疵之機
    會，自屬已充分保障被告之對質詰問權，職是，除反對該項
    供述得具有證據能力之一方，已釋明「顯有不可信之情況」
    之理由，或該偵查中之陳述另違反應具結而未具結之規定者
    外，應具證據能力。查證人丁○○於偵查中以證人身分具結
    後而為之陳述，被告並未提及檢察官偵訊時有不當取供之情
    形，再證人丁○○於原審及本院審理時，已到庭作證並接受
    檢察官及被告之對質、詰問，被告之對質、詰問權亦已受充
    分保障，依前述說明，其於偵查中之陳述，有證據能力。
三、末按被告以外之人於審判外之陳述，雖不符同法第159條之1
    至第159條之4規定，而經當事人於審判程序同意作為證據，
    法院審酌該言詞陳述或書面陳述作成時之情況，認為適當者
    ，亦得為證據；當事人、代理人或辯護人於法院調查證據時
    ，知有同法第159條第1項不得為證據之情形，而未於言詞辯
    論終結前聲明異議者，視為有前項之同意，同法第159條之5
    亦已明揭其旨。查本院用以認定犯罪事實之其他被告以外之
    人審判外之言詞及書面陳述，雖為傳聞證據，然檢察官及被
    告於本院言詞辯論終結前均未聲明異議，且本院審酌其等陳
    述作成時之情況，均無何不適當之情形，是依上開規定，均
    得作為證據。
貳、實體部分：
一、訊據被告甲○○否認涉犯上開竊盜犯行，辯稱：伊沒有至被
    害人丙○○住處行竊，證人丁○○稱其騎機車跟在嫌犯後面
    ，其落後嫌犯之機車約3、4分鐘，證人丁○○非常有可能記
    機車車牌號碼及何人騎乘，另監視錄影器攝得之影像，無法
    辨認畫面中騎車之人為被告云云。
二、惟查：
  (一)上揭犯罪事實，業據證人即被害人丙○○於警詢、證人丁○○於警詢、偵訊、原審審理及本院審理中證述明確，核與證
    人即彰化縣警察局北斗分局埤頭分駐所警員己○○於本院審
    理中所述受理報案查證經過大致相符，且有案發現場照片、
    丁○○指認被告之照片及口卡片、車牌號碼LET-687 號機車
    車籍資料、路口監視器影像翻拍照片可稽（偵查卷第9 至12
    、16、35頁）。
  (二)依案發現場照片所示，被害人丙○○住處之大門為金屬材質
    ，且確有遭撬毀之工具痕跡，顯非徒手腕力所為，該工具雖
    未扣案，然既得持以撬毀大門，客觀上當能傷害人之身體，
    足供為兇器使用；其次，依證人丁○○所述，竊賊身高與被
    告相近，膝蓋至腳踝間有包紮，並曾與其短暫交談，後於尾
    隨竊賊追躡過程中記得車牌號碼，核與原審當庭勘驗被告身
    高結果，及財團法人彰化基督教二林分院函送之被告病歷資
    料記載被告因右足骨折等症狀，於97年1 月23日急診後施行
    手術，續自97年1月30日起至97年5月28日止就醫7 次等情相
    符（原審卷第40頁正面、第63頁反面、第64頁正面）；再者
    ，依證人戊○○所述，竊賊所騎為黑色之破舊機車，核與機
    車車籍資料記載之車色、81年出廠、無失竊記錄等內容並無
    出入，復與路口監視器影像翻拍照未有明顯齟齬。
  (三)被告辯稱證人丁○○可能記錯車牌或跟錯車云云。然據證人
    丁○○於本院98年3月3日審理時具結證稱：「（有沒有辦法
    確定嫌疑犯有沒有偷東西？）我當時不知道，我看到嫌犯騎
    機車走，就趕快騎機車在後面跟。（你有無看到嫌犯如何出
    現丙○○門口？）我餘光親眼看到嫌犯從我叔叔靠崙子路二
    樓房子上面出現，從那邊跳下廁所屋頂次遞跳下來。事後我
    們發現我叔叔家的大門被撬開。我騎機車跟嫌犯的時候，嫌
    犯都沒有離開我的視線，最遠的距離沒有超過10公尺。我還
    一邊打電話告訴我叔叔嫌犯的機車號碼。（車牌如何記住？
    ）嫌犯也有停紅綠燈，我就慢慢跟並打電話通報機車車號，
    給我叔叔。（被告說嫌犯的機車出現後3、4分鐘，你所騎的
    機車才出現在監視器畫面中，有何意見？）我真的沒有記錯
    ，我也不知道監視器拍得如何，就是如我方才所言這樣。（
    你剛才說跳下來那個人是不是就是和你講話的人？）是的，
    都沒有離開我的視線。」等語，是依證人丁○○所述其與被
    告接觸及追躡被告之過程觀之，證人丁○○應無記錯車牌或
    跟錯車之可能，是被告所辯，實無足取。另警方所提供之路
    口監視器影像翻拍照片，雖無法辨認畫面中騎車之人是否為
    被告，惟依證人丁○○於97年8 月18日偵訊時具結證稱：（
    提示監視器照片）是否你跟蹤的機車？）是，我當時就在他
    後面，因為他騎很旁邊所以只拍到一點點。」等語（偵查卷
    第39頁），足徵監視器影像翻拍照片中騎機車之人即係被告
    無訛，是尚難據此而為有利於被告之認定。
  (四)證人丁○○於原審及本院審理中雖謂，被告之長相與案發時
    相較，改變甚多，且否認其能分辨竊賊有無「海口音」即沿
    海地區居民之腔調，伊係在追躡途中以電話將車牌號碼告知
    丙○○等語，核與其於警詢中稱，竊賊說話有「海口音」一
    節有異，且與證人戊○○於原審審理中謂，是丁○○告知車
    牌號碼，伊再記錄在白板上等語有間。然本案發生日期，距
    證人丁○○於97年10月8日至原審作證之日，已相隔近4月，
    且被告於原審及本院審理中，業已在監服刑，被告外型難謂
    無改變之可能；其次，依上開被告之病歷資料所示，被告右
    足骨折最後就診日期為97年5 月28日，本案發生時應已進入
    療程尾聲，與97年1 月間急診手術之病況有異，被告非必完
    全仰賴助行器輔助步行不可；再者，被告係住彰化縣芳苑鄉
    王功沿海地區，依公知之事實，當地居民之腔調多有所謂之
    「海口音」，確與諸如彰化縣埤頭鄉等非沿海地區居民存有
    差異。是證人丁○○既有與被告面對並追躡竊賊之舉，所述
    被告及其交通工具特徵，又恰與被告使用之機車車籍資料、
    路口監視器影像資料、病歷資料吻合，則證人丁○○究竟能
    否分辨「海口音」、車牌號碼係告知丙○○後予以紀錄，抑
    係告知戊○○後予以紀錄，已無關宏旨，皆不能動搖被告行
    竊並逃逸之事實。至原審曾向行政院衛生署彰化醫院調取之
    美沙冬個案基本資料，雖載被告於案發當日上午8 時30分許
    曾在該院領藥（原審卷第113 頁），但領藥時間與本案發生
    時間差約1 時30分，如領藥後騎乘機車前往案發現場，尚非
    絕不可能，是被告所辯尚不足以為其有利之證明。
  (五)綜上論述，被告所辯無非事後卸責之詞，難以採信，本件事
    證明確，被告之竊盜犯行堪以認定，應依法論科。
三、本件被告於前揭時、地，所攜帶之不詳工具足供兇器使用，
    已如前述，被告持該不詳兇器撬壞被害人丙○○住宅大門後
    入內行竊，核其所為，係犯刑法第321條第1項第2款、第3款
    之攜帶凶器毀壞門扇竊盜罪。本件檢察官起訴法條雖僅論及
    刑法第321條第1項第2 款之毀越門扇竊盜罪，但於犯罪事實
    中業已敘及被告係持不明工具作案，故經原審及本院審理結
    果雖認被告另成立攜帶兇器竊盜罪，但無庸變更起訴法條，
    附此說明。再查被告前曾有犯罪事實欄所載之前科犯行，於
    96 年7月16日縮刑期滿執行完畢乙節，有臺灣高等法院被告
    前案紀錄表1份在卷可按，其受有期徒刑之執行完畢，5年內
    故意再犯本案有期徒刑以上之罪，為累犯，應依刑法第47條
    第1 項規定加重其刑。又被告持以犯案之不詳工具，並未扣
    案，亦無法證明為被告所有，故無宣告沒收之必要。
四、原審因而適用第299條第1項前段，刑法第321條第1項第2 款
    、第3款、第47條第1項，並審酌被告素行欠佳，所犯已破壞
    他人財產法益，犯後未能坦承認錯，仍飾詞以對，未見具體
    悔過態度，惟所竊財物價值非鉅及其他一切情狀，量處有期
    徒刑10月，其認事用法核無違誤，量刑亦屬允當，被告上訴
    意旨否認犯罪，指摘原審判決不當，其上訴為無理由，應予
    駁回。
據上論斷，應依刑事訴訟法第368條，判決如主文。
本案經檢察官乙○○到庭執行職務。
中    華    民    國    98    年    3    月    17    日
            刑事第五庭  審判長法  官  趙  春  碧
                              法  官  賴  恭  利
                              法  官  何  秀  燕
以上正本證明與原本無異。
不得上訴。
                              書記官  郭  振  祥
中    華    民    國    98    年    3    月    17    日


司法院資訊處製作；財團法人民間司法改革基金會備份。
